【裁判字號】    99,交聲,3237
【裁判日期】    991231
【裁判案由】    交管條例聲異
【裁判全文】
臺灣板橋地方法院交通事件裁定        99年度交聲字第3237號
原處分機關  交通部公路總局臺北區監理所板橋監理站
異  議  人  黃順賢
即受處分人
上列異議人因違反道路交通管理處罰條例案件，對於交通部公路
總局臺北區監理所板橋監理站於民國99年10月6 日以板監裁字第
裁41-C00000000號所為之裁決處分（原舉發案號：新北市政府警
察局99年9 月27日北縣警交大字第C00000000 號），聲明異議，
本院裁定如下：
    主  文
原處分撤銷。
黃順賢不罰。
    理  由
一、原處分意旨略以：異議人即受處分人黃順賢於民國99年9 月
    27日凌晨1 時10分許，駕駛其所有車牌號碼為891-CND 號之
    重型機車（下稱系爭機車），行經新北市土城區（即改制前
    之臺北縣土城市○○○街32號前時，因有「擅自增、減、變
    更原有規格致影響行車安全」之情形，經新北市政府警察局
    （即改制前之臺北縣政府警察局）土城分局廣福派出所執勤
    警員攔停後，當場以北縣警交大字第C00000000 號違反道路
    交通管理事件通知單舉發（下稱舉發通知單）。嗣異議人依
    法提出申訴，經原處分機關交通部公路總局臺北區監理所板
    橋監理站認係「已領有號牌而不依指定位置懸掛」之情形，
    而於99年10月6 日以板監裁字第裁41-C00000000號裁決書裁
    決，裁處異議人罰鍰新臺幣（下同）五千四百元，並吊銷汽
    車牌照。
二、異議意旨則略以：系爭機車後方擋泥板曾經被撞斷過，所以
    取用其他廠牌及車種之擋泥板來延伸接合，以防止行駛中噴
    砂危及後方車輛，然當天被警方攔停後，警方未聽取上開解
    釋即以違反道路交通管理處罰條例第16條第1 項第2 款為由
    開單舉發。嗣異議人依舉發警員指示前往板橋監理站檢驗，
    監理站人員表示違反上開條例第16條第1 項第2 款之汽車所
    有人無須驗車，經申訴後，原處分機關竟仍以違反道路交通
    管理處罰條例第12條第1 項第7 款「變更車牌位置」為由加
    以處分，法律依據前後不一，且申訴後處罰更重，爰聲明異
    議云云。
三、按汽車（含機車）已領有號牌而未懸掛或不依指定位置懸掛
    者，處汽車所有人三千六百元以上一萬零八百元以下罰鍰，
    並禁止其行駛，且牌照亦應吊銷之，道路交通管理處罰條例
    第12條第1 項第7 款、第2 項後段定有明文。又汽車號牌懸
    掛位置，除原設有固定位置外，應依下列規定懸掛固定：機
    器腳踏車及拖車號牌每車一面，應正面懸掛於車輛後端之明
    顯適當位置；汽車號牌不得變造損毀、塗抹或粘貼其他材料
    、加裝邊框或霓虹燈、裝置旋轉架、顛倒懸掛或以安裝其他
    器具之方式使不能辨認其牌號，並不得以他物遮蔽，如有污
    穢，致不能辨認其牌號時，應洗刷清楚，道路交通安全規則
    第11條第1 項第3 款前段、第2 項亦有所規定。參酌汽車牌
    照除為行車之許可憑證，供行政上課稅、管理之用外，更重
    要之功能乃係在車禍案件、刑事案件或交通違規事件發生時
    ，使其他用路人、交通稽查人員及司法機關得以確認車輛車
    號，便於追查肇事責任、違規責任及犯罪嫌疑人，以維護行
    車秩序及社會治安，是道路交通管理處罰條例第12條第1 項
    第7 款所稱之「不依指定位置懸掛車牌」，自應以號牌懸掛
    之位置、角度等客觀情狀，是否屬於明顯適當之位置，是否
    可使他人易於辨識車號作為判斷之依據。
四、經查：
(一)異議人黃順賢於上開時、地駕駛系爭機車，經前揭派出所警
    員以「擅自增、減、變更原有規格致影響行車安全」為由當
    場攔停舉發，經申訴後，再經原處分機關以「已領有號牌而
    不依指定位置懸掛」為由處分之事實，為異議人所自承，並
    據證人即舉發警員廖政賢於本院調查時證述甚詳，且有系爭
    舉發通知單及採證照片二幀附卷可稽，是此部分之事實堪以
    認定，合先敘明。
(二)依證人廖政賢於本院調查時所證，其舉發系爭違規，主要是
    認為系爭機車之車牌角度過於傾斜，從遠一點的地方看的話
    ，就沒有辦法辨識車牌號碼（參見本院99年11月12日訊問筆
    錄第4 頁），惟證人廖政賢當庭亦坦承站在正後方可以辨識
    出車牌號碼，且其並未站在遠一點的地方試過，亦未測量車
    牌角度，則在此情形下，不能僅因異議人車牌角度較為傾斜
    ，即逕行推論站在遠處就辨識不清。何況一般會將車牌傾斜
    ，主要是避免遭照相取締違規，並不會特別預設自己會發生
    車禍，證人廖政賢業已明確證稱系爭車牌並非活動式，而一
    般違規照相之儀器均設置在比正常體型成年人略高之處，再
    依卷附該車牌照片觀之，雖較一般車牌角度較為傾斜，然由
    高處往下拍照時，應仍能辨識其車號，尚難認異議人有刻意
    將車牌角度提高以規避拍照取締之動機。此外，所謂車牌傾
    斜究竟係超過角度幾度係過於傾斜，又必須在多遠處一般正
    常視力可清楚辨識車牌號碼方屬合格，證人廖政賢坦承目前
    並無明確依據（參見上開本院訊問筆錄第5 頁），是在取締
    規範不明確之情形下，除車牌角度傾斜過大，明顯使他人無
    法清楚辨識車牌號碼或裝設活動式車牌之情形外，若僅係單
    純較出廠時所裝設之角度傾斜，而無其他證據證明已足妨礙
    他人正常辨識時，實難逕認有「不依指定位置懸掛車牌」之
    違規行為。主管機關宜就所謂「正面懸掛」車牌之角度明確
    規範，以利執勤員警於取締時測量車牌懸掛角度後即可知是
    否違規，否則員警僅能以目測方式自行研判，徒生認定時之
    困擾。
五、綜上所述，異議人系爭機車之車牌雖經變更原有規格，但除
    警員自行推測外，並無其他證據證明自後方已無法辨識其車
    牌號碼，即難認異議人確有前揭違規事實。據此，原處分機
    關遽予裁罰，尚有未洽，本件異議為有理由，爰依法撤銷原
    處分，並為不罰之諭知。
六、據上論斷，應依道路交通事件處理辦法第19條前段，裁定如
    主文。
中    華    民    國    99    年    12    月    31    日
                  交通法庭  法  官 張紹省
上列正本證明與原本無異。
如不服本裁定，應於裁定送達後五日內敘明抗告理由，向本院提
出抗告狀。
                            書記官 周雅玲
中    華    民    國    99    年    12    月    31    日

司法院資訊處製作；財團法人民間司法改革基金會備份。
